# 求助关于“代建 - 租赁 - 回购”的会计处理

提问人：miffy1013 时间：2023-09-05 20:31:43
请教陈版和各位老师关于代建项目会计处理，相关信息如下：
（ 1 ）背景：甲 1 （被审计单位）、甲 2 （甲 1 全资子公司）、乙 1 （客户的母公司）、乙 2 （客户）以及当地区管理委员会为见证方。甲 1 主要业务为工业园区建设及租赁，乙 1 通过甲 1 委托甲 2 为乙 2 建设厂房及配套设施。
（ 2 ）代建方与需求方主要相关条款如下：
甲 2 （代建方）乙 2 （需求方）建设范围需要双方共同确认设计图纸，包括土建、装修、机电等等，土地使用权由甲依法取得。责任权属甲 2 负责施工全过程，包括项目融资、减督管理等，并承担相应风险，建成后办理竣工验收交给乙方承租使用。融资抵押融资款只能用于建设，协议副本需报送乙备案。项目验收需根据乙的生成计划内完成建设，具体施工时间双方协商而定。甲依法取得合法证照，乙需验收。项目监督1. 共同监督，甲担任总指挥。施工图纸、建设成本控制等需双方共同确认。 2. 甲方建设过程中设计变更需乙方同意。1. 乙对项目质量、安全等有权进行检查、监督等，甲应积极配合改进； 2. 乙有权对项目规模、设计造价等重大方面进行调整； 3. 乙有权要求甲提交投资控制计划、工期、质量等重大变更调整的专项报告； 4. 需要换主要技术责任人需要乙方同意。
5. 乙因为市场变化、设计变化进行变更，甲方应当配合。
（ 3 ）后续：1. 甲 2 在建设完成达到乙 2 验收标准后，甲 2 以租赁的形式租给乙 2 （相关条款与一般租赁条款无异）；2. 租赁期一般 5 年左右，后续乙 1 通过收购甲 1 持有甲 2 百分之百股权的形式，将厂房及配套设施购买回；
3. 回购价款=项目代建服务费+土地成本+工程建设成本（土建+机电+建设规费+设计监理等）+资金成本+税费。
请问：甲 1 及甲 2 的会计处理是否大致如下：1. 建设期由于乙 2 能够控制企业履约过程中在建的商品，甲 2 应按照时段法确认建造服务收入，该收入总额为回购价款的项目代建服务费；2. 由于后续标的物售出与租赁期并无直接关联，可单独区分，此处甲 2 应按照租赁确认收入；3. a.后续如果甲 1 处置甲 2 ，应当根据处置价款与（被审计单位甲 1 合并报表中持续计算的甲 2 的账面价值-项目代建服务费）确认投资收益;b. 后续如果卖出建设厂房及配套设施，则甲 2 应将代建期间代垫的土地成本等费用确认为往来，交付后以净额确认收入。
感谢各位！

回答人：chenyiwei
该交易的实质相当于甲方为乙方提供厂房代建服务，采用分期收款方式收回工程款（递延 5 年付款）。
因此：
甲 1 、甲 2 应确定本企业在代建服务中是否为主要责任人。如果是主要责任人的，则因厂房系根据乙方需求定制，故乙方可控制在建中的该厂房，可按时段法确认收入；如果是代理人的，则按代收代付工程款处理。该项代建收入的金额为合同约定的 5 年期内租金和期满时回购款的折现值。因此在后续租赁期内可以确认利息收入。
如果甲方为代理人的，则不确认建造收入，仅确认后续款项回收期间的利息收入。